【裁判字號】    94,基小,798
【裁判日期】    950105
【裁判案由】    損害賠償
【裁判全文】
臺灣基隆地方法院民事判決
原      告  乙○○
被      告  甲○○
上列當事人間損害賠償事件，於中華民國94年12月22日言詞辯論
終結，本院判決如下：
    主    文
被告應給付原告新臺幣壹萬壹仟捌佰零貳元。
原告其餘之訴駁回。
訴訟費用新臺幣肆仟元，由被告負擔新臺幣貳仟元，餘由原告負
擔。
本判決原告勝訴部分得假執行。
    事實及理由
一、原告起訴主張：伊於民國94年2月14日上午9時15分駕駛車牌
    號碼455-MR號營業小客車行經基隆市○○路與愛九路口左轉
    時，遭被告所騎車牌號碼AD2-770號機車撞擊，致伊所有之
    車輛右後車身、車尾及鋼圈受損，而上開損害係因被告超速
    行駛過失行為所致，故被告應賠償原告所受損害：修車費用
    新台幣（下同）17,150元、精神損失5,000元、營業損失
    5,400元及聲請行車事故鑑定規費5,000元，共計32,550元，
    為此提起本件訴訟，並聲明：被告應給付原告27,550元。
二、被告則以：伊於車禍發生送醫急救時，原告本欲贈3,000元
    以表慰問，其後兩造即未再提起車禍賠償或調解情事。至於
    系爭覆議意見書雖記載被告於警訊時坦承超速行駛，然上開
    警詢筆錄之製作，係於被告送醫急診時所為之詢問，被告當
    時受傷意識不清，誤以為係詢問原告行車時速所為之答覆，
    故就原告所受之損害，被告並無過失等語置辯。
三、經查，本件原告乙○○（原名葉幸義）於94年2月14日上午9
    時許，駕駛車牌號碼455-MR號營業小客車行經基隆市○○路
    及愛九路路口時，與被告甲○○駕駛之AD2-770重型機車碰
    撞，原告所有之車牌號碼455-MR號營業小客車右後車身、車
    尾及鋼圈受損各情，為兩造所不爭執，且有原告提出之台灣
    省車輛行車事故覆議鑑定委員會覆議意見書、理賠專用估價
    單等件為證，並有系爭交通事故之道路交通事故現場圖、調
    查報告表、現場談話記錄表、補充資料、現場照片等件附本
    院依職權向基隆市警察局調閱之系爭事故案卷可稽，堪信為
    真實。至於原告主張系爭車禍係被告超速騎乘機車所致一節
    ，則為被告所否認，且以前揭詞情置辯，而查：(1)本件事發
    之初，基隆市警察局警員調查肇事現場人車狀況時紀錄被告
    當時情形為「手腳擦傷」；而被告於調查訪談時，就肇事前
    行進方向、車道及肇事經過情形之陳述，內容詳細且條理分
    明，並無受傷意識不清之事等情，有系爭交通事故之道路交
    通事故現場談話記錄表（一）、道路交通事故補充資料（二
    ）附卷29頁、30頁背面可參；(2)又被告於該時自陳：「（問
    ：發現危害狀況時距離對方多遠？）答：剎車不及。（問：
    肇事當時行車速率多少？）答：自稱70~60公里。」，前揭
    有關車速之記載並經被告於上開記載後簽認無訛，被告空
    言伊就行車速度之回答，係受傷後意識不清，誤以為係詢問
    原告行車時速所為之答覆云云，尚無可採；原告上開主張，
    洵堪信實。
四、按「行車速度，依速限標誌或標線之規定，無標誌或標線者
    ，應依左列規定：一、行車時速不得超過五○公里。但在未
    劃設車道線、行車分向線之道路，或設有快慢車道分隔線之
    慢車道，時速不得超過四○公里…」、「汽車行駛時，駕駛
    人應注意車前狀況及兩車併行之間隔，並隨時採取必要之安
    全措施。」道路交通安全規則第93條第1項第3款、第94條第
    3項規定甚明。又此項保護他人行車安全之法律，如有違反
    ，致生損害於他人者，依民法第184條第2項前段規定，應負
    損害賠償責任。經查，本件依(1)系爭道路交通事故現場圖所
    示原告之汽車轉彎已駛過該路中心處、被告機車尚未進入號
    路口；(2)車損照片顯示兩造車輛之受損狀況為：原告部分為
    「右後車身、車尾擦痕」、被告部分則係「車頭損壞」，(3)
    被告車速為60-70公里等情，可知原告車輛雖於事發之地左
    轉，惟其已達中心處開始轉彎，被告騎乘之機車雖為直行車
    輛，惟尚未進入路口，被告依道路交通安全規則第102條第1
    項第6款之規定，本應禮讓轉彎車先行，其疏未注意及此，
    復超速行駛及未注意車前狀況情事致肇事，其就系爭車禍之
    發生確有過失，應堪認定。則被告駕駛重型機車違反道路交
    通安全規則保護他人行車安全之上述規定，其就此造成原告
    車輛之損害，依首揭規定，即應負賠償責任。
五、次按不法毀損他人之物者，被害人得請求賠償其物因毀損所
    減少之價額，並得於所受損害及所失利益之範圍內，請求支
    付回復原狀所必要之費用，此觀民法第196條、第213條第1
    項、第3項、第216條規定甚明，故債權人請求債務人支付損
    害賠償回復原狀之費用，應以必要費用為限，自不待言。
（一）本件交通事故致原告所有之營業小客車車體損害之回復原
      狀費用，車體鈑金工資為2,200元、烤漆工資為4,000元、
      零件費用為2,950元（不含折舊），有卷附94年12月05日
      臺灣區汽車修理工業同業公會94區汽工（同）字第94147
      號函足憑。又原告所有車號455 -MR營業小客車，係於94
      年1月出廠，於94年2月14日本件交通事故發生，使用雖不
      足1個月（車號455 -MR營業小客車行車執照參照），而依
      營利事業所得稅查核準則第96條第8項規定：「固定資產
      提列折舊採用定率遞減法者，以一年為計算單位，其使用
      期間未滿一年者，按實際使用之月數相當於全年之比例計
      算之，不滿一月者，以一月計」之方法計算。再依行政院
      所頒固定資產耐用年數表及固定資產折舊率之規定，運輸
      業用客車之耐用年數為4年，依定率遞減法，每年折舊
      1000分之438，據此，本件零件扣除折舊後，所得請求之
      費用於2,842元（計算式：2,950元×（1－438/1000×
      1/12）=2,842元，元以下四捨五入）之範圍核屬正當，此
      外，加計無庸折舊之鈑金工資2,200元及烤漆工資4,000元
      ，合計原告得請求之回復原狀必要費用為9,042元（計算
      式：2,842+ 2,200+4,000＝9,042元）。
（二）至原告主張因車修繕需將受損車輛送廠維修3日，致無法
      使用，減少營業收入，被告應予賠償云云，然查，該車受
      損修復天數僅需2工作天一節，有94年12月05日臺灣區汽
      車修理工業同業公會94區汽工（同）字第94147號可稽，
      是原告主張須時3日，自無足取。又基隆市計程車客運業
      者，每日營業額為1,380元，有基隆市計程車客運商業同
      業公會94年9月15日基計公（94）客字第011號函附卷足憑
      ，是原告為將受損汽車回復原狀致2日無法使用營業小客
      車，減損營業收入應為2,760元（計算式：1,380×2=2,760
      ）。
（三）另原告主張伊就本件聲請車輛行車事故鑑定、覆議鑑定支
      出之規費5,000元，亦屬損害云云，為被告所否認，經查
      ，本件被告於事發之時，即自陳車速為60-70公里，而基
      隆市警察局處理系爭車禍所製作之系爭道路交通事故現場
      圖、調查報告表、現場談話記錄表、補充資料、現場照片
      已足證明被告有未依道路交通安全規則第102條第1項第6
      款之規定，禮讓轉彎車先行、超速行駛及未注意車前狀況
      等過失行為，前開鑑定規費之支出，既非屬本件事故所生
      之損害，復非必要費用，是原告請求被告賠償此部分之費
      用，於法不合。
（四）精神損失（即精神慰撫金）部分：按不法侵害他人之人格
      法益而情節重大者，被害人雖非財產上之損害，亦得請求
      賠償相當之金額，雖為民法195條第1項所明定，然原告因
      本件車禍雖有受警局調查及於調解、鑑定程序接受詢問之
      事，惟上開各情，或為基隆市警察局處理車禍行使公權力
      之結果、或為原告為主張權利及保障權益主動發起之程序
      （即調解、車輛行車事故鑑定程序），原告本有容忍之義
      務，尚難認係被告所為之不法侵害，是原告主張因本件車
      禍經警局、調解會、鑑委會之種種詢問，備感壓力，受有
      精神損失5,000元云云，尚嫌乏據。
六、綜上所述，本件原告所有營業小客車因被告過失行為肇生之
    車禍事件受有損害，從而，原告依侵權行為法律關係於所受
    損害及所失利益之範圍內，請求被告支付回復原狀所必要之
    費用11,802元（含汽車修繕費用9,042元、減損營業收入
    2,760元），洵屬有據，應予准許，逾此範圍之請求，則無
    理由，應予駁回。
七、本件原告勝訴部分係依小額訴訟程序而為，爰依民事訴訟法
    第436條之20依職權宣告假執行。
八、本件訴訟費用額依後附計算書確定如主文第3項所示金額。
中    華    民    國    95    年    1     月    5     日
                  臺灣基隆地方法院基隆簡易庭
                          法  官  周玫芳
以上正本係照原本作成。
對於本件判決如有不服，應於收受送達後20日內向本院提出上訴
書狀，上訴於本院合議庭，並按他造當事人之人數附具繕本。
當事人之上訴，非以判決違背法令為理由不得為之，上訴狀應記
載上訴理由，表明下列各款事項：
(一)原判決所違背之法令及其具體內容。
(二)依訴訟資料可認為原判決有違背法令之具體事實。
中    華    民    國    95    年    1     月    5     日
                          書記官  吳長枝
  計    算    書
項    目                   金  額（新臺幣）       備  註
第一審裁判費                        1,000元
回復原狀費用鑑定之鑑定費            3,000元
合        計                        4,000元


司法院資訊處製作；財團法人民間司法改革基金會備份。
